【裁判字號】    91,訴,770
【裁判日期】    920306
【裁判案由】    給付工程款
【裁判全文】
臺灣高雄地方法院民事判決                          九十一年度訴字第七七○號
    原      告  乙○○
    被      告  忠厚營造有限公司
    法定代理人  甲○○
右當事人間給付工程款事件，本院判決如左：
    主      文
原告之訴暨假執行之聲請均駁回。
訴訟費用由原告負擔。
    事實及理由
一、原告起訴主張：被告於民國八十九年十二月間向訴外人光洲建設有限公司（以下
    簡稱光洲公司）承租台南縣麻豆鎮○○段三三０地號等十五筆土地，並於其上搭
    建鋼骨鐵皮屋供攤販營業，名為麻豆黃昏市場。同年月某日，被告委由訴外人王
    建祥與原告就泥水工程部分（以下簡稱系爭工程）議價，並簽立估價單，雙方約
    定貼磁磚、打底粉光、地面粉光、砌磚之每平方公尺單價各為新台幣（以下同）
    三百六十元、一百八十元、一百一十元、二百元，工費則為每日二千元（大工）
    、一千四百元（小工），數量則實作實算。原告依約於九十年五月二十四日進場
    施工，至九十年八月初如期完工、點交，總計施作貼磁磚一三０．二三二平方公
    尺，打底粉光一七三０．一八平方公尺，地面粉光二六三六．四平方公尺，砌磚
    六一一平方公尺；另打石工計七日，每日以三千元計。依上核算，被告應付原告
    工程款七十九萬一千五百一十九元，經屢次催討，均未獲置理。為此，依兩造契
    約關係，請求被告給付上述欠款。並聲明：(1)被告應給付原告七十九萬一千五百
    一十九元，及自起訴狀繕本送達之日起至清償日止，按週年利率百分之五計算之
    利息。(2)訴訟費用由被告負擔。(3)原告願供擔保請准宣告假執行。
    對被告之答辯，則陳稱：
（一）依被告與光洲公司之土地租賃契約第六條，被告不得轉租上開土地，故被告不
      可能將該土地轉租或出借予訴外人陳德旺興建上開市場。被告稱其未興建上開
      市場，惟與光洲公司間卻從未解除上述租約。
（二）陳德旺未曾為任何營造公司之負責人，或經營土木相關業務，何來資格、資金
      建造總價高達一千一百餘萬元之工程；陳德旺縱有介入，充其量係隱名投資之
      小股東而已。
（三）上開市場於承造時購入材料如鋼筋、混凝土等，所開立統一發票之買受人皆為
      被告，而非陳德旺。
（四）系爭工程始終均由王建祥監工。
二、被告則辯以：
（一）兩造並無契約關係存在，被告起先有意與陳德旺合作興建上開市場，但經評估
      後，決定不做，且系爭工程係屬後期工程，與被告無關。上開市場之起造人亦
      非被告公司。
（二）被告曾將公司大、小章借予陳德旺，陳德旺持之與光洲公司簽立上開租約，但
      後來陳德旺以另一家公司名義與光洲公司正式訂約。
（三）王建祥原係被告之員工，嗣已離職，惟其勞、健保曾掛在被告公司。王建祥於
      系爭工程進行期間所領薪水並非被告公司所支付，而係陳德旺與訴外人光盛營
      造股份有限公司（以下簡稱光盛公司）所支付。
（四）被告公司負責人與陳德旺以前有生意往來，陳德旺因無自己的公司，遂以被告
      公司名義承攬工作，因陳德旺欠被告公司發票，才補發票給被告公司。
    並聲明：(1)請求駁回原告之訴。(2)訴訟費用由原告負擔。
三、按當事人主張有利於己之事實者，就其事實有舉證之責任，民事訴訟法第二百七
    十七條第一項前段定有明文。原告主張兩造間就系爭工程有承攬契約關係存在，
    ，惟被告否認，並以前揭情詞置辯，依上開法條，自應由原告就其主張之前揭事
    實負舉證責任。經查：
（一）原告固提出估價單影本一件為證，惟其內僅有原告及「王建祥」之簽名，並無
      被告公司之大、小章，或其他足以表徵係被告公司對施作項目、單價予以合意
      之記載。又證人王建祥結證稱：系爭工程係由陳德旺與原告直接洽談，原告送
      估價單予伊，伊轉送予陳德旺，伊係受僱於光盛公司，但陳德旺叫伊幫忙處理
      工地事務等語（見九十一年八月十四日言詞辯論筆錄），準此，足見上開市場
      興建之時，王建祥非被告公司員工，被告公司亦無委派其與原告洽談系爭工程
      或簽署上開估價單。據上，上開估價單無從證明兩造間有承攬關係存在。
（二）其次，被告公司雖不否認收受上開市場建材之發票乙節，惟此至多足徵其收取
      購買建材之交易憑證，惟尚難認其實際上確有購入建材或興建市場，是亦無從
      據此為有利於原告之判斷。
（三）再者，上開土地固係以被告公司名義承租，惟證人即光洲公司承辦人員高子欽
      到庭結證稱：租地契約是由陳德旺出面主導，該契約書係我們蓋章後，交給陳
      德旺去蓋章，嗣後係陳德旺跟我說被告無法登記該營業項目，始自九十年四月
      一日起變更以金沙育樂股份有限公司名義承租，被告公司負責人並無出面談租
      地事等語（見九十一年七月二十四日言詞辯論筆錄），準此，足徵被告公司僅
      為名義上之承租人，尚難認其實際租用上開土地，更無從推論上開市場係其興
      建或系爭工程係其發包予原告承作。
（四）反之，證人王建祥係幫助陳德旺處理系爭工程事等情，已如前，又證人即介
      紹原告承作系爭工程之友人郭朝成結證稱：伊友人與陳德旺認識，陳德旺與伊
      友人茶敘時，提到麻豆有一黃昏市場的工程，伊友人即告知陳德旺伊係做這方
      面的，後來伊就介紹原告去做等語（見九十一年九月十二日言詞辯論筆錄），
      原告亦自承：「（問：是誰叫你做此工程？）陳德旺叫我去做的，我有與陳德
      旺接洽」等情（見九十一年八月十四日言詞辯論筆錄），準此，益徵將系爭工
      程發包予原告承作者，係陳德旺，而非被告公司。
    綜上所述，原告所舉證據不足證明兩造間就系爭工程有承攬契約關係存在。從而
    ，原告依契約法律關係，請求被告給付上開款項及法定遲延利息，洵屬無據，應
    予駁回。又其訴既經駁回，假執行之聲請即失所依附，應一併駁回。
四、結論：原告之訴為無理由，依民事訴訟法第七十八條，判決如主文。
中      華      民      國    九十二    年    三    月    六            日
                                    臺灣高雄地方法院民事第一庭
~B法      官  甯  馨
右為正本係照原本作成。
如不服本判決，應於送達後廿日內，向本院提出上訴狀並表明上訴理由，如於本判決
宣示後送達前提起上訴者，應於判決送達後十日內補提上訴理由書（須附繕本）。
中      華      民      國    九十二    年    三    月    六            日
~B法院書記官  林麗文


司法院資訊處製作；財團法人民間司法改革基金會備份。
